【裁判字號】    89,上訴,1184
【裁判日期】    890731
【裁判案由】    偽造文書等
【裁判全文】
臺灣高等法院高雄分院刑事判決                  八十九年度上訴字第一一八四號
    上  訴  人
    即  自訴人  乙○○
    被      告  甲○○
右上訴人因被告偽造文書等案件，不服臺灣屏東地方法院八十八年度自字第九十四號
中華民國八十九年七月卅一日第一審判決，提起上訴，本院判決如左：
      主      文
上訴駁回。
      事實及理由
一、本案經本院審理結果，認第一審判決認事、用法均無不當，應予維持，並引用第
    一審判決書記載之事實、証据及理由如附件。
二、經查：（一）被告甲○○與自訴人乙○○一再換票，顯見被告甲○○曾向自訴人
    乙○○請求緩期清償，亦經自訴人乙○○答允而換票，衡情倘被告甲○○未繳付
    任何利息或陸續清償部分本金，自訴人乙○○豈會一再同意被告甲○○以票換票
    ，又自訴人於原審陳稱：「已與甲○○達成和解，本件係屬誤會。」等語，則倘
    被告甲○○有意詐騙，又何須陸續清償部分款項，並多次要求以票換票而緩期清
    償，又本件雙方既已達成和解（參卷附和解書），從而本件應屬單純之民事糾葛
    ，此外即查無其他確切積極證據足証被告甲○○有何詐欺犯行，其詐欺罪嫌即屬
    無從証明。（二）另自訴人乙○○所提出面額六萬元支票一張，係被告甲○○所
    簽發交付自訴人乙○○之子藍甫成以清償頂讓小吃部之款項，此經自訴人所陳明
    ，並為被告甲○○所坦認，該票之執票人即為藍甫成，被告甲○○背書之對象是
    藍甫成，並非將支票背書直接交給自訴人乙○○，自訴人乙○○係於提出本件詐
    欺自訴時，始持其子藍甫成所執有之支票一併提出自訴被告甲○○涉犯行使偽造
    私文書，因自訴人乙○○並非支票背書交付之對象，則自訴人乙○○應非該支票
    之執票人，其即非該犯罪之直接被害人，自應就自訴人乙○○自訴偽造文書部分
    為自訴不受理之諭知。經核原判決認事用法並無不合，自訴人乙○○上訴，為無
    理由，應予駁回。
三、自訴人乙○○經合法傳喚無正當理由於審判期日不到庭，依法不待其陳述而逕行
    判決。
四、據上論斷，應依刑事訴訟法第三百七十三條、第三百六十八條、第三百三十一條
    第一項，判決如主文。
中    華    民    國     八十九     年       十       月     十七       日
                              臺灣高等法院高雄分院刑事第八庭
                                  審判長法官  郭雅美
                                        法官  洪兆隆
                                        法官  張盛喜
右正本證明與原本無異。
如不服本判決，應於判決送達後十日內向本院提出上訴狀，其未述理由者並應於提
出上訴狀後十日內向本院補提理由書（應附繕本)。
                                      書記官  鄭翠芬
中    華    民    國     八十九     年       十       月     十九       日
                                                                        Ｂ
附件：
臺灣屏東地方法院刑事判決                            八十八年度自字第九四號
    自  訴  人  乙○○  男七十六歲（民國○○年○月○日生）
                        住屏東市○○街三八號
    被      告  甲○○  男三十八歲（民國○○年○月○○日生）
 住屏東市○○○路○段一三五號
                        居屏東市○○街七十四巷三十四號
                        身分證統一編號：Ｚ000000000號
右列被告因詐欺案件，經自訴人提起自訴，本院判決如左：
     主  文
甲○○無罪。
其餘被訴行使偽造私文書部分，自訴不受理。
     理  由
一、自訴意旨略以：被告甲○○於民國八十七年間假藉其胞妹與妹夫婚姻糾紛，需款
    為其等解決問題，向自訴人借貸新台幣（下同）十萬元，並簽發支票二張交付自
    訴人，旋於同年六月十一日又謂繳交第二期款，要求再借貸十萬元，同時再簽發
    支票二張交付自訴人，雙方言明於同年十月間歸還，自訴人以其有正當工作，不
    疑有他，而誤信被告之言，然上開支票屆期提示均遭退票，被告乃要求以票換票
    ，迄八十八年五、六、七月間，所換四張支票全部遭退票，自訴人迫於無奈，遂
    於同年八月十一日以存證信函告知被告清償借款，然被告均未置理；又被告於八
    十八年六月間復持其所簽發面額六萬元之支票一張，向自訴人之子藍甫成頂讓小
    吃部經營生意，屆期亦遭拒絕往來，自訴人遂向該支票背書人謝偉基追索，然謝
    偉基否認有在該支票上背書，至此方知被告有行使偽造私文書情事，因認被告涉
    犯詐欺、行使偽造私文書罪等語。
二、按刑法第三百三十九條第一項所定之詐欺罪，係指意圖為自己或第三人不法之所
    所有，以詐術使人將本人或第三人之物交付者，所謂以詐術使人交付，必須被詐
    欺人因其詐術而陷於錯誤，若其所用方法，不能認為詐術，亦不致使人陷於錯誤
    ，即不構成該罪，最高法院四十六年台上字第二六０號判例足參。查本件被告甲
    ○○固不否認陸續向自訴人借錢，且尚積欠二十幾萬元，惟堅詞否認有何詐欺犯
    行，辯稱：其陸續向自訴人計借款六十幾萬元，且亦陸續還錢，均有繳付高利率
    之利息，僅尚積欠二十幾萬元，因經濟發生困難而無力清償，並未故意詐騙自訴
    人，願分期清償等語。經查：被告陸續向自訴人借錢，並簽發支票交付自訴人，
    屆期要求自訴人同意換票等情，業經自訴人指述甚明，且為被告所坦認，堪認雙
    方確有陸續金錢借貸之情事，又被告與自訴人既一再換票，顯見被告均曾向自訴
    人請求緩期清償，亦經自訴人答允而換票，衡倘被告未繳付任何利息或陸續清償
    部分本金，自訴人豈會一再同意被告以票換票，又自訴人於本院審理時陳稱：「
    已與被告達成和解，本件係屬誤會。」等語，則倘被告有意詐騙，又何須陸續清
    償部分款項，並多次要求以票換票而緩期清償，又本件雙方既已達成和解（參卷
    附和解書），從而本件應屬單純之民事糾葛，此外即查無其他積極證據足佐被告
    有何詐欺犯行，揆諸上開判例意旨，自應為被告無罪之諭知。
三、另按與國家或社會同時為被害之個人，仍不失為因犯罪而直接被害之人，有價證
    券之本質，在得自由轉讓流通，且其實行券面所載之權利與其占有證券有不可分
    離之關係，申言之，執有證券者，始得主張券面所載之權利，若不占有證券即不
    得主張權利；又刑事訴訟法第三百十九條第一項前段所定得提起自訴之人，係限
    於因犯罪而直接被害之人，必其人之法益由於犯罪行為直接所加害，若須待乎他
    人之另一行為而其人始受損害者，即非犯罪直接所受之損害，不得提起自訴，最
    高法院二十六年度渝上字第八九三號判例足參。經查：本件自訴人所提出面額六
    萬元支票一張，係被告所簽發交付自訴人之子藍甫成以清償頂讓小吃部之款項，
    此經自訴人所陳明，並為被告所坦認，該票之執票人即為藍甫成，被告係於提出
    本件詐欺自訴時，始持其子藍甫成所執有之支票自訴被告涉犯行使偽造私文書，
    然自訴人既非該支票之執票人，揆諸上揭說明，自訴人即非該犯罪之直接被害人
    ，自應就此部分為自訴不受理之諭知。
據上論斷，應依刑事訴訟法第三百四十三條、第三百零一條第一項、第三百十九條第
一項前段、第三百三十四條，判決如主文。
中      華      民      國    八十九    年    七        月    三十一    日
                                      臺灣屏東地方法院刑事第一庭
                                          法  官  蕭  世  昌
右判決正本證明與原本無異。
對於本判決如有不服應於收受送達後十日內向本院提出上訴書狀上訴於台灣高等法院
高雄分院並按他造當事人之人數附具繕本。
                                          書記官  曾  文  玲      
中      華      民      國      八十九      年      七      月  三十一  日


司法院資訊處製作；財團法人民間司法改革基金會備份。
